臺北高等行政法院判決　　　　　　　　　　　　　　　九十年度訴字第六八八八號
　　　　　　　　　　　　　　　.
　　原　　　告　甲○○○○○○.
　　訴訟代理人　戊○○
　　被　　　告　臺北市政府
　　代　表　人　乙○○市長）.
　　訴訟代理人　林政逸
　　　　　　　　丁○○
　　　　　　　　丙○○
右當事人間因都市計劃法事件，原告不服內政部中華民國九十年十一月十四日台（九
十）內訴字第九○○三五八五號訴願決定，提起行政訴訟。本院判決如左：
　　主  文
原告之訴駁回。
訴訟費用由原告負擔。
　　事  實
一、事實概要：原告於台北市○○區○○路四段四一九之一號一樓建築物經營「盈盈
    風情 PUB」，系爭建築物位於都市計畫第四之一種住宅區內，案經被告機關所屬
    警察局大安分局於民國（以下同）八十九年十二月二日臨檢系爭建築物，查獲僱
    用女服務生從事坐檯陪侍，被告機關認原告違規使用為第三十四組特種服務業（
    酒吧）場所，違反都市計畫法第三十四條、都市計畫法台北市施行細則第十條之
    一及台北市土地使用分區管制規則第九條之一規定，乃依都市計畫法第七十九條
    第一項規定，以九十年一月二日府都一字第八九一一三三二六○○號函處原告新
    台幣（以下同）二十萬元罰鍰，並勒令停止使用。原告不服，提起訴願，遭決定
    駁回，原告猶不甘服，遂向本院提起本件行政訴訟。
二、兩造聲明：
　(一)原告聲明：訴願決定及原處分均撤銷。
　(二)被告聲明：駁回原告之訴。訴訟費用由原告負擔。
三、兩造之爭點：原告所經營者是否為有女子陪侍之特種服務業（酒吧）場所？
甲、原告主張：
  (一)查本件營業地點自八十四年十二月十一日即合法申請經營小吃、酒店業務迄今，
    均依法令規定從事營業登記項目記載之小吃、酒店業務，並無任何逾越之情形。
    原處分所依據之警察局查報函，究憑何認定原告經營酒吧業務？有無任何非法營
    業之事證可稽？均未見說明，被告據此認定原告經營酒吧業務，顯有未合。
  (二)按「飲酒店」之定義，依據中華民國行業標準分類，係指凡從事餐飲供應，無女
    侍之飲酒店，啤酒屋等行業均屬之，其與酒吧業之區別即在有無女子陪侍之事實
    ，本件警方之查察紀錄內，僅記載女服務生幫客人倒酒、清理桌面、陪客人聊天
    並無現場女子陪侍之事實與記載；該等人員均係服務生，並無從事任何陪侍行為
    ，自不可任意推測原告經營酒吧業務。
  (三)綜上所陳，台北市警察局至現場查察時並未查獲原告有任何非法行為，遑論女子
    陪侍，原處分顯屬無稽，敬請判決如訴之聲明。
乙、被告主張：
  (一)查原告所使用之臺北市○○區○○路四段四一九之一號一樓建築物，位於都市計
    畫第四之一種住宅區內，未經許可，即於系爭建築物僱用服務生陪侍，違規使用
    為第三十四組特種服務業（酒吧）場所，案經被告機關所屬警察局於八十九年十
    二月十二日查獲，並於八十九年十二月十二日以北市警行字第八九三二七○六三
    ○○號函查報在案。按實地臨檢紀錄表並經關係人承認無訛後簽章所示：「‧‧
    ‧‧雇有七位女服務生幫客人倒酒、清理桌面、陪客人聊天，‧‧‧小費由客人
    自給，小姐獨得‧‧‧。」所載情節即認屬有服務生陪侍。
  (二)原告所使用之系爭建築物，位於都市計畫法第四之一種住宅區內，使用組別及使
    用項目，自應符合臺北市土地使用分區管制規則第九條之一規定，然該條內並無
    規定可允許或有條件允許使用為第三十四組特種服務業，已明屬違反臺北市土地
    使用分區管制規則之規範。觀諸原告之違法情節即已明確，被告援引都市計畫法
    第七十九條之規定，於九十年一月二日府都一字第八九一一三三二六○○號函，
    處使用人（原告）二十萬元罰鍰並勒令停止使用，並無違誤。
  (三)行政機關對人民不履行行政法上義務時，進一步以強制力迫其履行義務或督促使
    其與履行義務同一狀態時，所採取之實力強制方式與程度，均應符合比例原則，
    於能實現義務之方法中選擇對義務人侵害最小之方法實施之，不得逾必要之程度
    。故原告使用之系爭建築物違反都市計畫法第七十九條中：「違反本法或各級政
    府依本法所發布之命令者」規定，業如前述，依法自應適用該法規定予以處分。
    且為阻遏系爭建築物繼續供違規使用，暨貫徹都市計畫法規定並保護公共利益，
    端正社會風氣，被告機關依都市計畫法第七十九條規定，於行政裁量範圍內，處
    使用人二十萬元罰鍰並勒令停止使用，核與比例原則相符。從而，原處分並無不
    合。
  (四)綜上所述，本件原告之訴為無理由，爰請依法駁回原告之訴。
　　理  由
一、按都市計畫法第三十四條規定：「住宅區為保護居住環境而劃定，其土地及建築
    物之使用，不得有礙居住之寧靜、安全及衛生。」都市計畫法臺北市施行細則第
    十條之一：「‧‧‧二、商業區：以建築商場（店）及供商業使用之建築物為主
    ，不得為有礙商業之便利、發展或妨礙公共安全、衛生之使用。‧‧‧」臺北市
    土地使用分區管制規則第九條：「在第四種住宅業區內得為左列規定之使用：一
    、允許使用（一）第一組：獨立、雙併住宅。‧‧‧（十九）第五十一組：公害
    最輕微之工業。」臺北市土地使用分區管制規則第九條之一：「在第四之一種住
    宅區內得為第四種住宅區規定及左列附條件允許使用：（一）第二十二組：餐飲
    業。‧‧‧（五）第三十七組：旅遊及運輸服務業。」都市計畫法第七十九條規
    定明揭：「都市計畫範圍內土地或建築物之使用，‧‧‧違反本法或各級政府依
    本法所發布之命令者，處其土地或建築物所有權人、使用人或管理人新臺幣六萬
    元以上三十萬元以下罰鍰，並勒令拆除、改建、停止使用或恢復原狀。‧‧‧」
二、查原告於台北市○○區○○路四段四一九之一號一樓建築物，經營「盈盈風情
    PUB」，系爭建築物位於都市計畫第四之一種住宅區內，案經被告機關所屬警察
    局大安分局於八十九年十二月二日臨檢系爭建築物，查獲僱用女服務生從事坐檯
    陪侍，被告機關爰依都市計畫法第七十九條第一項規定，處原告二十萬元罰鍰，
    並勒令停止使用。原告則主張其自八十四年十二月十一日即合法申請經營小吃、
    酒店業務迄今，均依法令規定從事營業登記項目記載之小吃、酒店業務，並無任
    何女侍陪酒及聊天之情形云云。
三、經查：
  (一)依台北市政府警察局大安分局敦南派出所八十九年十二月二日一時五分所作之臨
    檢紀錄表載明：「‧‧‧並雇有五位女服務生幫客人倒酒、清理桌面、陪客人聊
    天，‧‧‧小費由客人自給，小姐獨得‧‧‧。」等語，有八十九年十二月二日
    一時五分臨檢紀錄表一紙在卷可考，原告主張其之所以在該紀錄表上簽名係受警
    察所逼，惟未能舉證以實其說，所辯尚難可信。另當帶隊所長陳明志於本院審理
    時證稱：「‧‧，依以往臨檢經驗，裡面服務生、坐檯小姐每一次看到我們拔腿
    就跑，當時發現座位上有三人，卻有六、七個杯子在桌上，‧‧，桌上賸餘杯子
    沾有口紅印，應該是女服務生所使用。因為配合掃黃，我們對原告臨檢次數密集
    ，印象中去過十次以上，當天凌晨臨檢狀況據實記載。晚上十一時五十五分，又
    去第二次，情況同前，並據實紀錄臨檢紀錄表，因為不是重大案子，所以沒有特
    別錄影存證。」等語；從而原告主張其所經營之小吃、酒店業務，並無任何女侍
    陪酒及聊天之情形云云，自不足採，則原告違規事實，洵堪認定。
  (二)原告所使用之上開建築物，位於都市計畫法第四之一種住宅區內，使用組別及使
    用項目，自應符合臺北市土地使用分區管制規則第九條之一規定，然該條內並無
    規定可允許或有條件允許使用為第三十四組特種服務業，自屬違反臺北市土地使
    用分區管制規則之規範；是以被告依都市計畫法第七十九條之規定，處以使用人
    即原告二十萬元罰鍰，並勒令停止使用，依法自無不合。
四、綜上所述，本件被告對原告違反都市計畫法第七十九條之情事，依其行政裁量為
    二十萬元罰鍰並勒令停止使用之處分，依法核無不合，訴願決定予以維持，亦無
    不當，原告仍執前詞指摘原處分，顯無理由，應予駁回。
據上論結，本件原告之訴為無理由，爰依行政訴訟法第九十八條第三項前段，判決如
主文。
中　　　華　　　民　　　國　　九十一　　年　　 十二 　　月　　 十二 　　日
                        臺 北 高 等 行 政 法 院  第七庭
                                       審 判 長  法  官  鄭小康
                                                 法  官  林金本
                                                 法  官  黃秋鴻
右為正本係照原本作成。
如不服本判決，應於送達後二十日內，向本院提出上訴狀並表明上訴理由，如於本判
決宣示後送達前提起上訴者，應於判決送達後二十日內補提上訴理由書（須按他造人
數附繕本）。
中　　　華　　　民　　　國　　九十一　　年　　 十二 　　月　　 十六 　　日
　　　　　　　　　　　　　　　　　　　　         書記官　王琍瑩
